臺灣高等法院臺中分院刑事判決　　　　96年度上訴字第1613號
上　訴　人
即　被　告　甲○○
上列上訴人因毒品危害防制條例案件，不服臺灣彰化地方法院96
年度易字第63號中華民國96年4月30日第一審判決（起訴案號：
臺灣彰化地方法院檢察署95年度毒偵字第3722號；追加起訴案號
：臺灣彰化地方法院檢察署95年度毒偵字第4304號），提起上訴
，並經台灣彰化地方法院檢察署檢察官聲請併案審理（併辦案號
：臺灣彰化地方法院檢察署96年度毒偵字第2258、2938號），本
院判決如下：
    主  文
原判決撤銷。
甲○○施用第二級毒品，累犯，處有期徒刑伍月，減為有期徒刑
貳月又拾伍日，如易科罰金，以新台幣壹仟元折算壹日。又施用
第二級毒品，累犯，處有期徒刑伍月，減為有期徒刑貳月又拾伍
日，如易科罰金，以新台幣壹仟元折算壹日。應執行有期徒刑肆
月，如易科罰金，以新台幣壹仟元折算壹日。
    犯罪事實
一、甲○○前因施用第二級毒品及詐欺案件，分別經本院及臺灣
    彰化地方法院判處有期徒刑10月、5月，嗣經裁定應執行有
    期徒刑1年1月確定，於民國95年1月26日假釋交付保護管束
    出監，而於95年4月6日縮刑假釋期滿未被撤銷假釋執行完畢
    。又其前因施用毒品案件，經臺灣彰化地方法院裁定送強制
    戒治，於89年12月18日戒治期滿，由臺灣彰化地方法院檢察
    署檢察官以90年戒毒偵字第95號為不起訴處分確定。詎其於
    前開強制戒治執行完畢釋放後5年內，再犯施用第二級毒品
    罪，經判處有期徒刑10月執行完畢後，5年內復基於施用第
    二級毒品甲基安非他命之犯意，於95年8月12日22時許，在
    彰化縣彰化市○○里○○路○段19巷22弄2號2樓之住處，以
    將少許甲基安非他命置於玻璃吸食器內，以燒烤吸食煙霧之
    方式，施用甲基安非他命1次。又於95年9月5日上午4時許，
    在其上開住處又以同法施用甲基安非他命1次。嗣其因係毒
    品列管人口，於95年8月16日上午11時37分許及95年9月5日
    下午6時許，至彰化縣警察局彰化分局接受採尿，送驗均呈
    「甲基安非他命」陽性反應而被查獲。
二、案經彰化縣警察局彰化分局報請臺灣彰化地方法院檢察署檢
    察官偵查起訴。
    理  由
一、上開犯罪事實業經被告於警詢、偵查及原審審理時坦承不諱
    ，且其於95年8月16日及95年9月5日為警採其尿液送驗，結
    果均呈甲基安非他命陽性反應，此有詮昕科技股份有限公司
    濫用藥物尿液檢驗報告、尿液代號與真實姓名對照認證單在
    卷可稽，足徵被告之自白確與事實相符。又被告前因施用毒
    品案件，經送強制戒治，於89年12月18日執行完畢，再犯施
    用第二級毒品罪，經判處有期徒刑10月執行完畢後，5年內
    等情，有臺灣彰化地方法院檢察署刑案資料查註錄表及臺灣
    高等法院被告全國前案紀錄表在卷可考。事證明確，被告上
    開犯行，堪以認定。
二、核被告所為，係犯毒品危害防制條例第10條第2項之施用第
    二級毒品罪。其先後二次施用第二級毒品之犯行，應分論併
    罰。被告為施用而持有第二級毒品，其持有之低度行為，應
    為施用之高度行為所吸收，不另論罪。又被告前因施用第二
    級毒品及詐欺案件，分別經本院及臺灣彰化地方法院判處有
    期徒刑10月、5月，應執行有期徒刑1年1月確定，於民國95
    年1月26日假釋交付保護管束出監，而於95年4月6日縮刑假
    釋期滿未被撤銷假釋執行完畢，此有臺灣彰化地方法院檢察
    署刑案資料查註紀錄表及臺灣高等法院被告前案紀錄表在卷
    可稽，其於受有期徒刑執行完畢後，5年以內故意再犯本件
    有期徒刑以上之罪，為累犯，應依刑法第47條第1項規定，
    加重其刑。本案檢察官聲請併辦意旨略以：被告於96年3月
    16 日12時、96年4月4日12時許，在某不詳地點及彰化縣彰
    化市○○路241巷27號住處等地，各施用第一級毒品海洛因1
    次，此部分因與本案犯行係「集合犯」，依審判不可分原則
    ，應為起訴效力所及，原審未及斟酌審判被告於96年3月16
    日12時、96年4月4日12時許之施用第二級毒品犯行，難認允
    當等語。但刑法第56條連續犯之規定業於94年1月7日修正公
    布刪除，並於95年7月1日施行，而依新法對於上開反覆實施
    犯罪模式之對應處置，除合於「接續犯」或「包括一罪」之
    情形外，則僅能依數罪併罰之規定個別處斷。又連續數行為
    而犯同一之罪名，部分之數行為，發生在新法施行前者，新
    法施行後，該部分適用最有利於行為人之法律，若其中部分
    之一行為或數行為，發生在新法施行後者，該部分不能論以
    連續犯（最高法院95年第8次刑事庭會議決議意旨參照）。
    至「集合犯」係依一般社會通念，特定犯罪行為具有反覆實
    施之特性，立法者於制定刑罰法律之初，亦已認知該種行為
    類型之反覆性，而有意藉由法條中客觀構成要件之行為要素
    ，涵括上開具有反覆實施特性之數個犯罪行為，仍僅接受一
    次刑法之評價為已足；然施用毒品犯罪，或為零星偶一之施
    用，或長期不間斷的反覆施用，均有其可能性，是自難認立
    法者於制定刑罰法律之初，已認知施用毒品行為必屬具反覆
    性之犯罪，且有意藉由法條中客觀構成要件之行為要素，涵
    括上開具有反覆實施特性之數個犯罪行為。況實務上最高法
    院歷來僅將專以觸犯該等法條之罪，為其日常生活之職業者
    之常業犯，認為其性質上屬多數行為之集合犯，在法律上將
    之擬制為一罪（即學理上稱之實質上一罪）（最高法院92年
    台上字51 15號判決、92年台上字第4959號判決、93年台上
    字第360 9號判決、94年台上字第4567號判決），而本次刑
    法修正既依據「刑罰公平原則」之考量，刪除有關連續犯之
    規定，並將含有連續犯性質之常業犯一併全數刪除（參見刑
    法修正草案總說明），則再以集合犯之概念評價多數施用毒
    品之行為，即有不當，因此，多次施用毒品犯罪之行為，當
    無論以「集合犯」之餘地，此時則應回歸一般刑法上行為單
    、複數之認定，而予論罪科刑，較稱妥適。公訴人認上開移
    送本院併案審理部分，與被告經檢察官起訴之施用第二級毒
    品甲基安非他命犯行，係屬「集合犯」之實質上一罪，此項
    法律上之見解為本院本案所不採認。又縱認原刑法第56條連
    續犯之規定被廢除之後，施用毒品犯行應認係集合犯而論以
    一罪，然而檢察官聲請併案審理之犯罪時間（96年3月16日
    12時許、96年4月4日12時許），與原起訴犯罪事實之犯罪時
    間（95年8月12日、95年9月5日）相隔已有5個月以上，前後
    犯行顯不具有集合犯之一罪關係，自非本案起訴效力所及，
    本院尚屬無從併予審理。原審認被告罪證明確，予以論罪科
    刑，固非無見；惟中華民國96年罪犯減刑條例業經公佈施行
    ，本件被告犯罪在96年4月24日以前，原審未及適用上開減
    刑條例予以減刑，尚有未洽。被告上訴空言指摘原判決不當
    ，雖無理由，但原判決既有上開可議之處，自應由本院撤銷
    改判。爰審酌被告之素行欠佳，無視於毒品對於自身健康之
    戕害及國家對於杜絕毒品犯罪之禁令，惟衡酌施用毒品係屬
    自戕行為，被告犯罪手段尚屬平和、及犯後坦承犯行，態度
    良好等一切情，量處如主文第2項所示之刑，並依中華民國
    96年罪犯減刑條例第2條第1項第3款之規定減輕其刑2分之1
    ，並諭知易科罰金之折算標準。臺灣彰化地方法院檢察署96
    年度毒偵字第2258、2938號均應退回檢察官另行偵查，附此
    敘明。
三、被告經合法傳喚，無正當之理由不到庭者，爰不待其陳述，
    逕行判決。
據上論結，應依刑事訴訟法第369條第1項前段、第364條、第371
條、第299條第1項前段，毒品危害防制條例第10條第2項，刑法
第11條前段、第47條第1項、第41條第1項前段，中華民國96年罪
犯減刑條例第2條第1項第3款、第9條，判決如主文。
本案經檢察官乙○到庭執行職務。
中　　華　　民　　國　　96　　年　　8 　　月　　8 　　日
            刑事第十庭  審判長法  官  林  照  明
                              法  官  蔡  名  曜
                              法  官  李  平  勳
上列正本證明與原本無異。
不得上訴。
                              書記官  許  哲  禎
中　  華　 　民　　國　 96　　年 　 8 　  月　  8   　日
附錄法條：
毒品危害防制條例第10條第2項
施用第二級毒品者，處 3 年以下有期徒刑。
